臺灣臺北地方法院刑事判決　　　　　　 95年度重訴字第100號
公　訴　人　臺灣臺北地方法院檢察署檢察官
被　　　告　丁○○
　　　　　　　　　　（另案羈押於臺灣臺北看守所）
選任辯護人　宋國城律師
上列被告因殺人等案件，經檢察官提起公訴（95年度偵字第1372
4 號），本院判決如下：
    主  文
丁○○共同使人受重傷未遂，累犯，處有期徒刑陸年；又殺人，
，累犯，處無期徒刑，褫奪公權終身；又殺人，累犯，處無期徒
刑，褫奪公權終身。應執行無期徒刑，褫奪公權終身。
    事  實
一、丁○○素行不良，曾犯詐欺、侵占、脫逃3 罪，經法院裁定
    應執行有期徒刑7 年2 月，由臺灣臺北地方法院檢察署（下
    簡稱臺北地檢署）以77年執更字第6019號、6644號及72年執
    更字第463 號指揮書執行，刑期自民國71年10月19日開始起
    算，執行至74年11月21日假釋出監，嗣由臺北地檢署以77年
    聲減字第2784號裁定減刑為有期徒刑3 年7 月確定，移送臺
    北地檢署以77年執更字第8497號案件執行，因將減刑前已執
    行之刑期算入減刑後之刑期，其刑期於77年4 月22日上開減
    刑條例公布生效日前已屆滿，其執行完畢日即應為該生效日
    ，故假釋期滿日即為執行完畢日，應為77年4 月22日（77年
    8 月31日係該案件即77年執更字第8497號案之終結日期，非
    該受刑人經減刑後執行完畢日期，應予敘明）。
二、詎丁○○仍不知悔改，於77年2 月初起，因缺錢花用，竟與
    他人共同連續強劫而故意殺人並四處躲藏，適臺北市萬華地
    區角頭綽號「登財」之乙○○（所涉教唆殺人罪嫌經檢察官
    另案起訴）因主持職業賭場，與前賭場之經營者林復雄及清
    場者丙○○有所爭執，乃以新臺幣（下同）150 萬元之報酬
    ，教唆丁○○殺害丙○○，另以200 萬元之代價，外加每月
    15 萬 元之賭場分紅暨每半年50萬元之紅利，教唆丁○○殺
    害林復雄。丁○○應允後即於77年12月17日凌晨1 時許，夥
    同綽號「佳佳」及另2 名不詳姓名之成年男子，持開山刀3
    把（未據扣案），由丁○○駕車載搭載「佳佳」及另2 名成
    年男子前往臺北市○○○路○ 段196 巷29之93號丙○○家門
    口，途中丁○○與「佳佳」因認乙○○之目的僅係使丙○○
    無法繼續至賭場工作，而改變犯意與另2 名不詳姓名之成年
    男子共謀砍斷丙○○手腳筋使其成殘，嗣到場後，4 人見丙○○開車搭載妻子及小姨子返家，即共同基於使人受重傷害
    之犯意，由丁○○指使「佳佳」及另2 名不詳姓名之成年男
    子下車分持上述開山刀各1 把砍傷丙○○雙手及胸背部，致
    丙○○受有前胸、後背及雙手多處割傷合併右手伸肌腱屈指
    肌腱斷裂、正中神經、尺神經、尺動脈斷裂、腕骨骨折及左
    手第2 、3 掌骨骨折合併伸肌腱斷裂之傷害，惟尚未成殘致
    重傷之程度。而乙○○因丁○○未殺害丙○○，僅交付50萬
    元予丁○○等四人朋分。
三、乙○○復於78年3 月間某日，在臺北市萬華火車站東側1 家
    冷凍庫旁，將左輪手槍1 枝及子彈交予丁○○（持有槍彈部
    分已逾追訴權時效，業經檢察官敘明於起訴書），以供丁○○殺害林復雄，嗣於78年4 月8 日晚上9 時許，丁○○行經
    臺北市萬華區（原龍山區○○○街152 號之巧奇理髮廳，適
    該店經理蔡銘洲強向丁○○招攬生意，丁○○因而心生不快
    ，突生殺人之犯意，佯隨蔡銘洲上2 樓並趁其轉身招呼之際
    ，持上述左輪手槍朝蔡銘洲胸部連開2 槍，蔡銘洲中槍後衝
    至1 樓櫃台前求援，丁○○則緊跟在後，並於櫃台前再度持
    槍朝蔡銘洲背部射擊1 槍，致蔡銘洲當場傷重於同日晚間10
    時15分不治死亡。
四、嗣於民國78年10月22日下午某時許，丁○○即依照約定持上
    開左輪手槍及所餘子彈，前往臺北市○○區○○路1 段298
    號附近巷內埋伏守候，於同日晚間7 時許見林復雄獨自一人
    行經西園路306 巷口，丁○○即基於殺人之犯意，持槍射擊
    林復雄，林復雄因突然遇襲中槍即轉身查看並拔腿逃跑，然
    丁○○仍不罷休，持續朝林復雄射擊，致林復雄右後背部、
    右小臂及左手臂各中1 槍，嗣見林復雄逃至西園路298 號其
    所經營之賭場招待所後始未繼續射擊隨即逃逸，而林復雄經
    由賭場小弟送醫急救後，於同日晚間8 時5 分不治死亡。丁○○則於數日後將上開槍枝及所餘子彈交還乙○○。嗣丁○○因他案經本院通緝，於82年4 月21日晚上7 時30分許，在
    臺北市○○路、西寧南路口為警逮捕後，丁○○於警方未確
    知犯罪人前，向警方及檢察官供述其使丙○○受傷及殺害蔡
    銘洲、林復雄之事實，自首而接受裁判。
五、案經臺灣臺北地方法院檢察署檢察官偵查起訴。
    理  由
一、上揭被告丁○○重傷丙○○未遂及殺害蔡銘洲、林復雄之事
    實，業據被告於本院審理時坦承不諱，且查：
（一）前開事實二所述丁○○使丙○○受傷之事實，並據證人丙○○於警詢、證人即丙○○之配偶宮開玉於偵查時均證述
      上述時、地3 名歹徒持開山刀將其雙手砍傷，另有1 名歹
      徒坐在駕駛座上等情明確（86年度他字第2241號卷第34頁
      至第36頁、本院卷二），且丙○○因而受有受有前胸、後
      背及雙手多處割傷合併右手伸肌腱屈指肌腱斷裂、正中神
      經、尺神經、尺動脈斷裂、腕骨骨折及左手第2 、3 掌骨
      骨折合併伸肌腱斷裂之傷害，並有國防醫學院三軍總醫院
      95年12月13日集逵字第0950021002號函及所附病歷在卷可
      稽。堪認被告之自白（86年度他字第2241號卷第25頁至第
      32頁），應與事實相符。又修正前刑法第10條第4 項第4
      款所稱毀敗1 肢以上之機能，係指肢體因傷害之結果完全
      喪失其效用者而言，初不以驗斷時之狀況如何為標準，如
      經過相當之診治而能回復原狀，或雖不能回復原狀而僅祇
      減衰其效用者，仍不得謂為該款之重傷。且毀敗1 肢以上
      之機能，既設有專款規定，則傷害4 肢之重傷，自以有被
      毀敗之情形為限，其同條第4 項第6 款所規定其他於身體
      或健康有重大不治或難治之傷害，即不包括傷害4 肢在內
      （最高法院30年上字第445 號、28年上字第1098號判例參
      照，刑法修正部分詳後述後述）。本案被害人丙○○受有
      上開傷害，且術後併殘存畸形，當時若未救治，恐有生命
      危險或殘廢，固有上開國防醫學院三軍總醫院函文為據，
      惟依上開說明函文所述，丙○○經救治後，應未達完全喪
      失效用之情形，是未生重傷之結果，併此敘明。
（二）前開事實三所述被告殺害蔡銘洲之事實，並據證人賴翠蓮
      、林張金枝、林以妹均證述目擊被害人蔡銘洲於上述時、
      地遭人槍擊致死（78年度相字第391 號卷第5 頁至第7 、
      8 、14頁、）；證人林張金枝復於82年證述被告臉型及體
      型均與行為人相似（82年度偵字第11430 號卷第57、58頁
      ）等情明確，並有相驗屍體證明書、解剖筆錄、現場及解
      剖照片及驗斷書（同上相字卷第15、18頁、第22至28頁、
      第33至40頁、第44頁至第50頁、第55頁至64頁）在卷可稽
      ，且核證人所述蔡銘洲被害情節及行為人逃亡路線與被告
      所述相符，是以堪認被告此部分之自白應與事實相符。
（三）前開事實四所述林復雄於上開時、地遭人殺害之事實，有
      相驗屍體證明書及解剖鑑定書（78相字第1146號卷第12頁
      至第14頁）在卷可稽，且核林復雄被害情節與被告所述相
      符。又查被告在偵查中於另案乙○○涉嫌教唆人案中具結
      證述：「賭場是高開的。我74年從花監假釋出來，於75年
      在賭場認識乙○○的。當時高看我在逃亡，所以給我經濟
      上的援助，叫我去殺丙○○。因為丙○○是另一位老大林
      復雄帶出來的，他們二個不同掛，對賭場管理有意見，應
      是由此衍生殺機。（為何乙○○要殺林復雄？）林復雄當
      時已退居幕後，但乙○○的賭場仍要每月支付140 萬至
      160 萬，有時林復雄錢不夠花，便到乙○○的場子來鬧，
      會影響賭場生意。．．．乙○○說，只要我殺了林復雄，
      就給我除200 萬元外，外加每個月15萬元的固定分紅，再
      加上每半年50萬的紅利。我都是到賭場去跟他拿，我拿到
      賭場結束以後，我後來雖然被抓，但我有叫我妻舅戊○○
      去拿到賭場結束，時間是84或85年間，他住大理街。（乙○○有無探監？）沒有，但有透過朱星羽及朱星羽的助理
      來看。那時是只有朱星羽的助理來，談金額要一次解決，
      還說自己經濟不好，要每個月付錢，沒辦法一次付清。」
      （94 年 度偵字第3631號卷第87頁至第89頁頁）等語，經
      核與證人即林復雄之女林瑜玟於偵查中具結證稱：「在我
      父親被殺前一週，乙○○有經過我店門口，他叫我跟我父
      親說不要再出來管事，不然對他不好。後來龍山寺幫裡的
      會計，我們都叫她姑姑，也跟我母親說叫我父親不要出來
      管事。
      ．．．（妳父親退休後，乙○○有無每月支付150萬元給
      你父親？）乙○○都是透過剛才的會計交給我父親。．．
      ．（妳如何得知乙○○每個月要付150萬元？）應該是130
      萬元，我父親過世後，家裡沒有錢，乙○○說要先由公司
      支付我父親3個月的錢，就是390 萬元，直接拿現金，當
      時是我二媽陳美枝在管帳，陳美枝已經過世了。（後來有
      無跟乙○○要錢？）乙○○跟我母親說不用擔心，只要他
      還在的一天，每個月會給我母親10 萬元，付了約一年就
      沒有再給了。」（本院卷二）；證人即林復雄之配偶林吳
      翠蘭於偵查中具結證述：「因為林復雄是萬的角頭，他放
      手給登財後，一個月要給130 萬或140 萬元。當時乙○○
      有拿幾萬元給我們當安家費，拿了好幾個月．．．。」（
      本院卷二）；證人即林復雄之子林彥宏於偵查中具結證述
      ：「（是否認識丙○○？）我認識，他被砍傷的事我知道
      ，我跟我母親有去他家看他。．．．丙○○是我父親蠻忠
      心的小弟，可能喝酒發牢騷得罪人家。我父親的小弟很多
      ，對接班的人就是乙○○也有不同看法，結果對我父親比
      較忠心的人一一被排除，讓他們不再管事。」（本院卷二
      ）；證人甲○○於本院具結證述：「（你是否認識在場的
      丁○○？）我不認識，但是我在北所見過一次面。（為何
      去會面？）受乙○○之託。（乙○○如何託你去會面丁○○？）時間太久，我已經不記得原因，我與臺北看守所很
      熟，就去辦特別會面，內容我也不記得，我記得是與立委
      朱星羽一起去的，我們都是受乙○○之託前往。」（本院
      95年12月12日審判筆錄）等語大致相符，並有被告之臺灣
      臺北看守所接見談話接見紀載戊○○於85年3 月2 日與被
      告會面談及朋友已還債務15萬，下星期會叫友人阿砲來所
      內會客聊及債務問題，及朱星羽助理甲○○分別於85年2
      月5 日及年3 月11日與被告會面討論債務問題等情（見本
      院卷二）在卷可佐，堪認被告上述證述及自白應與事實相
      符。
（四）又證人乙○○雖否認經營賭場及教唆被告殺害丙○○及乙○○之事實，惟與上述證人證述乙○○經營賭場等情不符
      。且若如證人乙○○所述與被告無金錢往來，實無請甲○○至臺灣臺北看守所與被告會面之理。而證人戊○○亦於
      本院否認有代被告向乙○○收取每月15萬元之費用，惟參
      酌上述談話接見紀錄之內容，以及證人戊○○自承每月收
      入僅2 、3 萬元，然觀諸其帳戶交易資料（本院卷二）其
      於82年至85年間卻經常有萬元以上之進出等情，足認被告
      所述證人戊○○有代其處理與乙○○間債務之情形，應與
      事實相符而可採信。是以證人乙○○、戊○○於本院就本
      案之相關證述，均不足憑採。
（五）從而綜上所述，本件事證明確，被告上述犯行均堪認定，
      應予依法論科。
二、被告行為後，刑法於94年2 月2 日修正公布，並於95年7 月
    1 日起施行，其中第56條關於連續犯之規定已刪除，並修正
    第2 條、第28條等規定。按行為後法律有變更者，適用行為
    時之法律，但行為後之法律有利於行為人者，適用最有利於
    行為人之法律，修正後刑法第2 條第1 項定有明文。此條規
    定係規範行為後法律變更所生新舊法律比較適用之準據法，
    本身尚無新舊法比較之問題，於新法施行後，應一律適用新
    法第2 條第1 項之規定，為「從舊從輕」之比較，先予敘明
    。再按本次法律變更，比較時應就罪刑有關之共犯、未遂犯
    、想像競合犯、牽連犯、連續犯、結合犯，以及累犯加重、
    自首減輕暨其他法定加減原因（如身分加減）與加減例等一
    切情形，綜其全部罪刑之結果而為比較（最高法院95年5 月
    23日95年度第8 次刑庭會議決議參照）。經查：
（一）依被告行為時之刑法第10條第4 項第4 款規定：「稱重傷
      者，謂左列傷害：毀敗一肢之上之機能。」；修正後之刑
      法第10條第4 項第4 款則規定：「稱重傷者，謂下列傷害
      ：毀敗或嚴重減損一肢以上之機能」，經比較修正前後關
      於重傷害之定義，自應以被告行為時之修正前刑法較有利
      於被告。
（二）關於被告自首之問題，修正前刑法第62條規定「對於未發
      覺之罪自首而受裁判者，減輕其刑。但有特別規定者，依
      其規定」，修正後刑法第62條則規定「對於未發覺之罪自
      首而受裁判者，得減輕其刑。但有特別規定者，依其規定
      」，比較新舊法之結果，舊法較有利於被告。
（三）綜上法律修正前、後之比較，揆諸前揭說明及修正後刑法
      第2 條第1 項之「從舊從輕」原則，適用修正前之相關刑
      罰法律，對被告較為有利，自應適用修正前刑法規定處斷
      。其餘關於本案之刑法修正，對於被告並不生罪刑輕重之
      實質影響，應不比較逕予適用裁判時法，併此敘明。
三、核被告就事實二所為，係犯係犯刑法第278 條第3 項、第1
    項之重傷害未遂罪。起訴書雖載為刑法第278 條第1 項之重
    傷害罪，尚有誤會，惟罪名並未變更，不發生變更起訴法條
    之問題（最高法院72年度台上字第4800號判決參照），且本
    院已告知被告俾其防禦，自得論科。被告與「佳佳」及另2
    名不詳姓名之成年男子間，有犯意聯絡及行為分擔，為共同
    正犯。又被告已著手於重傷害行為之實施，惟因丙○○事後
    醫治而未生重傷害結果，其犯罪尚屬障礙未遂，爰依刑法第
    25 條 第2 項規定減輕其刑。又核被告就事實三、四所為，
    各係犯刑法第271 條第1 項之殺人罪。被告所犯使丙○○重
    傷害未遂及殺害蔡銘洲、丙○○3 罪間，犯意各別，行為互
    殊，應予分論併罰。被告有如事實一所載之前科，有臺灣高
    等法院被告前案紀錄表及94重上更(六)字第85號判決在卷可參
    ，其受徒刑之執行完畢，5 年以內故意再犯本件重傷害未遂
    及殺人罪，即最重本刑為有期徒刑以上之罪，是為累犯，應
    依刑法第47條第1 項之規定加重其刑，惟殺人罪部分之死刑
    、無期徒刑依法不得加重。而被告係因他案經本院通緝，於
    82 年4月21日晚上7 時30分許，在臺北市○○路、西寧南路
    口為警逮捕並遭羈押後，於警方未確知上述事實二至四之犯
    罪人前，先向警方供承其殺害蔡銘洲、林復雄之事實（82年
    度偵字第11430 號卷第28頁），復於86年9 月17日向地檢署
     遞 自首暨檢舉狀（86年度他字2241號卷第1 頁至第3 頁）
    ，坦承其使丙○○重傷害未遂等情，經檢察官命警借提應訊
    時，再於86年10月23日坦承上述事實二至四之情事（86年
    度他字第2241號卷第25頁至第32頁），此有各該筆錄及上述
    自首暨檢舉狀在卷可稽，並有臺北市政府警察局萬華分局82
    年5 月11日北市警萬分三達字第6025號函稱：「主旨：市民
    林復雄於78年10月23日遭槍擊致死案，業經本局刑事警察大
    隊緝獲犯嫌管鍾演而偵破」（82年度他字1156號卷第20頁）
    可佐，是被告就本件使丙○○重傷害未遂及殺害蔡銘洲、丙○○部分均係犯行被發覺前，向該管公務員自承犯罪並接受
    裁判，符合自首之要件，爰依修正前刑法第62條前段之規定
    ，均減輕其刑。且就被告所犯事實二使丙○○受重傷部分，
    先加而後遞減之。爰審酌被告素行不良，為金錢受人教唆，
    即向並無恩怨之丙○○、林復雄攻擊，其以開山刀和槍枝公
    然重傷及殺人，甚而僅因一時不悅即殺害素不相識之蔡銘洲
    ，目無法紀，且嚴重危害社會安全並影響治安甚鉅，其殺人
    行為，致被害人家屬驟聞噩耗，頓失依怙，並造成被害人之
    親人心靈上無可回復之永久傷痛，並參酌坦承犯行，惟未與
    被害人家屬達成和解及其智識程度等一切情狀，分別量處如
    主文所示之刑，及就宣告無期徒刑部分，依刑法第37條第1
    項規定併諭知褫奪公權終身。因被告經宣告之最重刑為無期
    徒刑，並依刑法第51條第3 款、第4 款規定，定其應執行刑
    為無期徒刑，並褫奪公權終身。至於被告用以重傷害丙○○
    之開山刀3 把及殺害蔡銘洲、林復雄之左輪手槍及子彈，均
    未扣案，且無證據證明該等物品為何人所有及是否滅失，爰
    不宣告沒收，附此敘明。
據上論斷，應依刑事訴訟法第299條第1項前段，刑法第2條第1項
前段、第28條、第271條第1項、第278條第3項、第1項、第25條
第2項、第47條第1項、第37條第1項、第51條第3款、第4款，修
正前刑法第62條前段，判決如主文。
本案經檢察官黃紋綦到庭執行職務。
中　　華　　民　　國　　96　　年　　2 　　月　　27　　日
　　　　　　　　　刑事第三庭  審判長法  官  黃雅芬
　　　　　　　　　　　　　　　　　　法　官　王幸華
　 　　　　　　　　　　　　　　　　 法　官　胡宗淦
以上正本證明與原本無異。
如不服本判決，應於判決送達後10日內向本院提出上訴狀（應抄
附繕本）。告訴人或被害人如對於本判決不服者，應具備理由請
求檢察官上訴，其上訴期間之計算係以檢察官收受判決正本之日
期為準。
　　　　　　　　　　　　　　　　    書記官　張耀鴻
中　　華　　民　　國　　96　　年　　3 　　月　　1 　　日
附錄法條：
中華民國刑法第271條
（普通殺人罪）
殺人者，處死刑、無期徒刑或 10 年以上有期徒刑。
前項之未遂犯罰之。
預備犯第 1 項之罪者，處 2 年以下有期徒刑。
中華民國刑法第278條
（重傷罪）
使人受重傷者，處 5 年以上 12 年以下有期徒刑。
犯前項之罪因而致人於死者，處無期徒刑或 7 年以上有期徒刑。
第 1 項之未遂犯罰之。
